【裁判字號】    88,訴,1573
【裁判日期】    890531
【裁判案由】    給付借款
【裁判全文】
臺灣臺南地方法院民事判決  八十八年度訴字第一五七三號
    原      告  南山人壽保險股份有限公司
    法定代理人  乙○○
    訴訟代理人  丙○○
                丁○○
    被      告  甲○○
右當事人間請求給付借款事件，本院判決如左：
    主    文
原告之訴駁回。
訴訟費用由原告負擔。
    事    實
甲、原告方面：
  一、聲明：被告應給付原告新台幣（下同）二百八十六萬零三百零六元及自民國（
      下同）八十七年九月二十九日起至清償日止，按年息百分之十計算之利息，及
      其逾期之每月應付金額二萬九千六百五十一元，自八十七年十月二十九日起至
      清償日止，按日息萬分之五．五計付之滯納金。
  二、陳述：
      （一）被告擔任於八十三年四月二十九日擔任訴外人黃天助之連帶保證人向原
            告借款三百十二萬元，約定於借款日之次月同日起，分二四０期平均攤
            還本息，並以每月為一期，按期於每月二十九日繳付，初貸利率按年息
            百分之十計付（現為年息百分之九．七二五），遲延清償清償時，除仍
            按上開利率計息外，其逾期每月應付金額按日息萬分之五．五計付滯納
            金（即遲延利息）。經立具同一內容之借據乙紙，交與原告收執。
      （二）詎訴外人黃天助自八十七年九月二十九日起即拒絕償還屆期之本息，迄
            今已逾兩期，查扣除已清償部份，至八十七年九月二十八日止尚餘本金
            二百八十六萬零三百零六元及利息、滯納金等迄未繳付。
      （三）按借據上其他約定事項第二條第一項之約定，月付金二期未付時，應即
            喪失債務之期限利益，本件被告黃天助違反上開約定，其向原告所貸借
            款項，即視為全部到期。
      （四）又依上開借據第八條約定，連帶保證人應就借據所負之債務，負連帶清
            償之責，並放棄先訴抗辯權及民法債篇第二十四節所規定之各種權利，
            是本件連帶保證人依法應負連帶清償責任。
  三、證據：提出借據影本一件、戶籍謄本一件、繳款證明二紙、本票影本一件及聲
      請傳訊證人黃天助、黃淑華。
乙、被告方面：
  一、聲明：如主文所示。
  二、陳述：
    （一）否認有簽立借據擔任訴外人黃天助本件借款之連帶保證人。
    （二）不認識黃天助、黃淑惠。
丙、本院依職權囑託內政部警政署刑事警察局鑑定被告筆跡。
    理    由
甲、兩造爭執之要旨：
一、原告起訴主張被告擔任於八十三年四月二十九日擔任訴外人黃天助之連帶保證人
    向原告借款三百十二萬元，約定於借款日之次月同日起，分二四０期平均攤還本
    息，並以每月為一期，按期於每月二十九日繳付，初貸利率按年息百分之十計付
    （現為年息百分之九．七二五），遲延清償清償時，除仍按上開利率計息外，其
    逾期每月應付金額按日息萬分之五．五計付滯納金（即遲延利息）。詎訴外人黃
    天助自八十七年九月二十九日起即拒絕償還屆期之本息，迄今已逾兩期，查扣除
    已清償部份，至八十七年九月二十八日止尚餘本金二百八十六萬零三百零六元及
    利息、滯納金等迄未繳付。為此，依借款及連帶保證之法律關係提起本訴。
二、被告則以未擔任本件借款之連帶保證人等語，資為抗辯。
乙、得心證之理由：
一、本件原告主張被告擔任系爭借款之連帶保證人一節，固據提出借據一件為證，惟
    為被告所否認，並經被告以簽名、印文皆非其所為等語置辯。經查，本件經將借
    據、本票原本，連同搜集之被告筆跡（台灣省合作金庫成功支庫所檢送被告之印
    鑑卡正本、萬通商業銀行台南分行所檢送「有利行」負責人被告之申請書、印鑑
    卡等影本及本院命被告當庭書寫之資料）依職權囑託內政部警政署刑事警察局鑑
    定被告筆跡結果：（一）本票上「甲○○」簽名筆跡與借據上「甲○○」簽名筆
    跡相符；（二）印鑑卡與支票存款開戶申請書上「甲○○」筆跡與被告甲○○當
    庭書寫筆跡相符；（三）本票、借據上「甲○○」簽名筆跡與印鑑卡、支票存款
    開戶申請書、甲○○當庭書寫筆跡不相符，有該局八十九年四月二十五日刑鑑字
    第五一一七三號鑑驗通知書一件附卷足稽。
二、本件借據及本票上被告之簽名既經鑑定非被告之筆跡，則原告本於借款及連帶保
    證之法律關係，提起本訴，為無理由，不應准許。
三、結論：原告之訴為無理由，依民事訴訟法第七十八條，判決如主文。
中      華      民      國    八十九    年      五      月     三十一   日
                                臺灣臺南地方法院民事第三庭
~B法      官  謝靜慧
右為正本係照原本作成
如對本判決上訴，須於判決送達後廿日內向本院提出上訴狀
中      華      民      國    八十九    年      五      月     三十一   日
~B法院書記官  謝素嬿


司法院資訊處製作；財團法人民間司法改革基金會備份。
